【裁判字號】    99,交簡上,240
【裁判日期】    991230
【裁判案由】    過失傷害
【裁判全文】
臺灣桃園地方法院刑事判決           99年度交簡上字第240號
上  訴  人
即  被  告  翁國銘
上列上訴人即被告因過失傷害案件，不服本院民國99年8 月10日
99年度壢交簡字第1135號第一審簡易判決（聲請簡易判決處刑書
案號：99年度調偵字第306 號），提起上訴，本院管轄之第二審
地方法院合議庭判決如下：
    主  文
上訴駁回。
    事  實
一、翁國銘於民國98年10月12日晚上8 時45分許，駕駛車牌號碼
    9580-KF 號自用小客車，沿桃園縣中壢市○○路往環北路方
    向行駛，行經民權路348 號前，明知應注意在劃有分向限制
    線之路段行駛時，不得駛入來車之車道內，又轉彎車應讓直
    行車先行，且應注意車前狀況，隨時採取必要之安全措施，
    而依當時視距良好，柏油路面、乾燥、無缺陷及障礙物，視
    距良好，並無不能注意之情事，竟疏未注意及此，即貿然跨
    越分向限制線欲左轉進入上址對面之「噗噗停車場」，適范
    國棟騎乘車牌號碼ZZM-932 號輕型機車，沿民權路往元化路
    方向直行至該處，因閃避不及而與翁國銘之上開自用小客車
    發生擦撞，致范國棟受有內踝閉鎖性骨折、肱骨閉鎖性骨折
    、肩部挫傷、肘、前臂及腕磨損或擦傷、髖、大腿、小腿及
    踝磨損或擦傷等傷害。翁國銘於肇事後，適有不詳之民眾以
    行動電話向110 報警，翁國銘除在場等候，並於員警郭福生
    尚未知悉何人肇事前，即向其坦承上情，並接受裁判。
二、案經桃園縣警察局中壢分局報告臺灣桃園地檢署檢察官偵查
    後聲請以簡易判決處刑。
    理  由
壹、證據能力：
一、按「被告以外之人於審判外之言詞或書面陳述，除法律有規
    定者外，不得作為證據。」「前項規定，於第161 條2 項之
    情形及法院以簡式審判程序或簡易判決處刑者，不適用之。
    …」，刑事訴訟法159 條第1 項、第2 項前段定有明文。本
    件為第一審簡易判決之上訴案件，是依刑事訴訟法159 第2
    項前段規定，證人范國棟之警詢證詞，具有證據能力。又按
    「被告以外之人於審判外之陳述，雖不符前四條之規定，而
    經當事人於審判程序同意作為證據，法院審酌該言詞陳述或
    書面陳述作成時之情況，認為適當者，亦得為證據。」「當
    事人、代理人或辯護人於法院調查證據時，知有第一百五十
    九條第一項不得為證據之情形，而未於言詞辯論終結前聲明
    異議者，視為有前項之同意。」刑事訴訟法159 條之5 亦定
    有明文。本件被告於本院審理時知有上開證人之警詢證詞，
    未於言詞辯論終結前聲明異議，本院審酌並無證據顯示范國
    棟於警詢時遭受任何強暴、脅迫、不正取供之外部情況，認
    為適於作為證據，依上開規定，其之警詢證詞自有證據能力
    。
二、「按下列文書，亦得為證據：一除顯有不可信之情況外，公
    務員職務上製作之紀錄文書、證明文書。二除顯有不可信之
    情況外，從事業務之人於業務上或通常業務過程所須製作之
    紀錄文書、證明文書。三除前二款之情形外，其他於可信之
    特別情況下所製作之文書，亦得為證據」，刑事訴訟法第15
    9 條之4 分別定有明文。經查，卷附之道路交通事故現場圖
    、道路交通事故調查報告表、現場照片，均係至事故現場處
    理之交通警員依其職務所製造之文書，復無證據顯示與事故
    現場不符，依刑事訴訟法第15 9條之4 第1 款之規定，具有
    證據能力。卷附天晟醫院所出具之范國棟之診斷證明書一紙
    ，乃被告以外之人，即從事診斷之上開醫院醫師於審判外所
    為之書面陳述，屬於傳聞證據。雖與刑事訴訟法第159 條之
    4 第2 款所示之於通常業務過程不間斷、有規律而準確記載
    ，大部分紀錄完成於業務終了前後，並未預見日後可能提供
    作為證據之紀錄文書或證明文書有間（該款之立法理由參照
    ），然查，醫師依醫師法第17條之規定，如無法令規定之理
    由，不得拒絕診斷書之交付，且若出具與事實不符之診斷書
    ，依醫師法第28條之4 第5 款之規定，可處新臺幣十萬元以
    上五十萬元以下罰鍰，並得併處限制執業範圍、停業處分一
    個月以上一年以下或廢止其執業執照；情節重大者，並得廢
    止其醫師證書，可知醫師出具之診斷書若有錯誤、虛偽，醫
    師之執業執照、醫師證書均可能因而廢止，是其正確性甚高
    ，且司法機關隨時可以調取醫師依醫師法第12條規定而製作
    ，並由醫師執業之醫療機構依醫療法第48條規定保存之病歷
    與之相互核對，設有錯誤，甚易發現並糾正，是以，診斷證
    明書應與公務員職務上製作之文書具有同等程度之可信性，
    屬於刑事訴訟法第159 條之4 第3 款所稱之其他於可信之特
    別情況下所製作之文書。準此，卷附天晟醫院所出具之范國
    棟之診斷證明書一紙，係醫師依醫師法第17條之規定出具之
    診斷書，而屬刑事訴訟法第159 條之4 第3 款所稱之其他於
    可信之特別情況下所製作之文書，自應認得為證據，而有證
    據能力。至本院依職權所調得之天晟醫院之范國棟病歷，則
    係上開診斷證明書之所從生，依同一法理，具有證據能力。
三、按「被告以外之人於審判外之言詞或書面陳述，除法律有規
    定者外，不得作為證據」，刑事訴訟法第159 條第1 項固定
    有明文，然「鑑定之經過及其結果，應命鑑定人以言詞或『
    書面』報告」，同法第206 條第1 項亦規定甚明，是鑑定人
    以書面為鑑定報告提出於法院，依刑事訴訟法第159 條第1
    項立法理由及同法第206 條第1 項規定，即具有證據能力。
    又法院或檢察官得囑託醫院、學校或其他相當之機關、團體
    為鑑定，或審查他人之鑑定，並準用第203 條至第206 條之
    1 之規定，刑事訴訟法第208 條第1 項亦定有明文。本院於
    99年9 月27日以桃院永刑孟99交簡上240 字第099003 4766
    號函囑託天晟醫院就「患者范國棟於98年10月12日至貴院急
    診，並於98年10月28 日開立如附件所示之診斷證明書，可
    否判別該診斷證明書所示之傷勢為新傷或陳舊性之傷害（特
    別是診斷證明書所示之『內踝閉鎖性骨折』、『肱骨閉鎖性
    骨折』）？」之事項為鑑定，經該院以99年10月25日天晟社
    服字第099100501 號函回覆本院，該函依上開規定，具有證
    據能力。
四、另本件認定事實所引用之卷內其餘卷證資料，並無證據證明
    係公務員違背法定程序所取得，被告於審判程序中復未於言
    詞辯論終結前表示異議，且卷內之文書證據，亦無刑事訴訟
    法第159 條之4 之顯有不可信之情況與不得作為證據之情形
    ，則依刑事訴訟法第159 條之5 之規定，本件認定事實所引
    用之所有文書證據，均有證據能力，合先敘明。
貳、實體部分：
一、訊據被告翁國銘固承認上開時、地所發生之交通事故及車禍
    ，然矢口否認任何過失，辯稱：案發當時伊要進入噗噗停車
    場停車，伊知道那邊有畫設雙黃線，是因為噗噗停車場的管
    理員向伊招手，伊才聽從他的指揮跨越雙黃線進入停車場，
    伊當時轉了半個車身左右，有先停下來看有沒有車輛經過，
    當時車速是0 的狀態，伊完全沒有看到有告訴人的機車，伊
    確定前後都沒有車後開始轉的時候，告訴人的機車才突然衝
    過來，是告訴人自己要閃右側車道的車，轉到內側車道撞到
    伊的車；本件是告訴人自己闖紅燈而故意擦撞伊的車；告訴
    人診斷證明書上之傷為舊傷，因告訴人自受傷後出面時，行
    動皆自如矯健；告訴人於本件係提出新的驗傷單，非原始之
    驗傷單云云。惟查：依證人郭福生於本院之證詞及卷附照片
    ，告訴人之行向，距離噗噗停車場最近之路口為中壢市○○
    路與光輝五街交岔路口，該路口確實有紅綠燈管制號誌，然
    本案並無任何證據可資證明告訴人在行經民權路與光輝五街
    交岔路口時闖越紅燈，且該交岔路口距離案發之噗噗停車場
    前方約有30公尺之距離，即使告訴人果於該交岔路口闖越紅
    燈，亦仍與在噗噗停車場前方發生之本件車禍不具因果關係
    ，是被告以本件係告訴人闖紅燈云云置辯，並無實益。再查
    ，告訴人於本件係正常行駛於己之車道，而被告則違規跨越
    路中央之雙黃線而侵入告訴人之車道，是被告自己違規在先
    ，更應注意往來車輛，竟仍疏未注意而釀本件車禍，其之過
    失至為明顯，被告辯稱係遭告訴人故意撞擊云云，核與事實
    不合。況依卷附現場照片及車損照片可知，被告之車損在其
    自小客車前保險桿右前方，告訴人之車損則在其機車左後側
    之車身，可見本件車禍係被告之車輛撞擊告訴人之車輛，被
    告竟辯稱係遭告訴人撞擊云云，與事實相互矛盾。按「在劃
    有分向限制線之路段行駛時，不得駛入來車之車道內」又「
    轉彎車應讓直行車先行」且「汽車行駛時，駕駛人應注意車
    前狀況，隨時採取必要之安全措施」道路交通安全規則第97
    條第1 項第2 款、第102 條第1 項第7 款、第94條第3項 分
    別定有明文，被告疏未注意該等規定，而依當時之客觀情狀
    ，被告並無不能注意之情事，是本案之過失應歸諸於被告。
    復查，告訴人因本件車禍受有內踝閉鎖性骨折、肱骨閉鎖性
    骨折、肩部挫傷、肘、前臂及腕磨損或擦傷、髖、大腿、小
    腿及踝磨損或擦傷等傷害，有天晟醫院出具之診斷證明書一
    紙、病歷一份在卷可憑，依該院99年10月25日天晟社服字第
    099100501 號函，該院出具之診斷證明書所示之傷勢為本次
    傷害所造成，是被告之過失與告訴人之傷害間具有相當因果
    關係，亦堪確認，被告否認告訴人因本件車禍受有上開傷害
    ，實屬非是。被告於肇事後，適有不詳之民眾以行動電話向
    110 報警，被告除在場等候，並於員警郭福生趕赴現場後尚
    未知悉何人肇事前，即向其坦承上情，並接受裁判，此業據
    證人郭福生於審理時陳述在案，核與卷附桃園縣警察局道路
    交通事故肇事人自首情形紀錄表之內容相符，是被告符合自
    首要件。
二、核被告所為，係犯刑法第284 條第1 項前段之過失傷害罪。
    被告犯後自首，應依刑法第62條前段之規定減輕之。原審援
    引上開法條並引刑法第41條第1 項前段，刑法施行法第1條
    之1 第1 項、第2 項前段，酌情量處其拘役50日，如易科罰
    金新台幣1000元折算壹日，其於認事用法及量刑均無不當。
    被告徒執前詞而為本件上訴，核無理由，應予駁回。
據上論斷，應依刑事訴訟法第455 條之1 第1 項、第3 項、第36
8 條，判決如主文。
本案經檢察官姜永浩到庭執行職務
中    華    民    國    99    年    12    月    30    日
                    交通法庭審判長法  官  謝順輝
                                  法  官  楊麗文
                                  法  官  曾雨明
以上正本證明與原本無異。
不得上訴。
                                  書記官  顏緗穎
中    華    民    國    99    年    12    月    31    日
附錄論罪法條：
刑法第284條第1項
因過失傷害人者，處六月以下有期徒刑、拘役或五百元以下罰金
，致重傷者，處一年以下有期徒刑、拘役或五百元以下罰金。

司法院資訊處製作；財團法人民間司法改革基金會備份。
